臺灣高等法院臺南分院刑事判決
110年度金上訴字第826號
上  訴  人  臺灣臺南地方檢察署檢察官
被      告  李承𦤶

選任辯護人  侯信逸律師
            陳家宜律師
            鄭志侖律師
被      告  陳志遠

上列上訴人因被告洗錢防制法等案件，不服臺灣臺南地方法院11
0年度金訴字第23號中華民國110年4月21日第一審判決（起訴案
號：臺灣臺南地方檢察署109年度偵字第21477號），提起上訴，
本院判決如下：
    主      文
原判決關於陳志遠部分撤銷。
陳志遠幫助犯洗錢罪，處有期徒刑肆月，併科罰金新臺幣伍仟元
，罰金如易服勞役，以新臺幣壹仟元折算壹日。
其他上訴駁回（即李承𦤶無罪部分）。
    事實及理由
甲、有罪部分
壹、犯罪事實
    陳志遠明知金融機構核發之提款卡係憑密碼驗證，此外別無
    確認使用者身分之方式，是如將提款卡及密碼同時交付不認
    識之人，等同容任取得該提款卡及密碼之人任意使用該金融
    帳戶作為金錢流通之工具，而當今社會詐欺集團猖獗，當可
    預見如無正當理由徵求他人金融帳戶提款卡者，可能被使用
    於詐欺他人財物之匯款工具，再以該帳戶之提款卡提領詐得
    財物，於此情況下，因帳戶名義人與實際提領人分離，而得
    以遮斷資金去向，躲避偵查機關之追查，仍基於縱有人以其
    提供之帳戶實施詐欺取財犯罪及隱匿詐欺犯罪所得之去向、
    所在而洗錢，亦不違背其本意之幫助不確定故意，於民國10
    9年8月5日前某時，於網路上瀏覽廣告內容稱以新臺幣（下
    同）2萬元收購提款卡等訊息，隨即與LINE代號「證件貸-林
    怡萱」之真實身分不詳人士（下稱林怡萱）以LINE聯繫後，
    起意以提供他人金融帳戶提款卡方式賺取不法利益，乃向其
    不知情之友人李承𦤶（另經本院諭知無罪，詳乙無罪部分）
    稱有賺錢管道，要求李承𦤶提供金融機構提款卡及密碼，並
    將因此賺得之酬勞抵償先前積欠李承𦤶之7仟元債務，李承�
    �不疑有他，而於109年8月5日至6日間，與陳志遠前往臺南
    市○區○○○路0段000號統一超商建華門市，將李承𦤶所申設之
    中華郵政帳號00000000000000000號帳戶提款卡寄送與「林
    怡萱」所屬詐騙集團成員收受，陳志遠並於數日後，透過通
    訊軟體MESSENGER取得李承𦤶所傳送之提款卡密碼，隨即轉
    知「林怡萱」，「林怡萱」所屬詐騙集團成員取得本案帳戶
    提款卡及密碼後，隨即於附表所示時間，以附表所示方式，
    對黃一修、黃家萱實施詐騙，致其等陷於錯誤後，匯款進入
    本案帳戶，隨即由「林怡萱」所屬詐騙集團成員，以本案帳
    戶提款卡提領詐騙所得，致使該等詐騙所得去向及所在不明
    ，以此方式幫助詐欺並掩飾或隱匿該等犯罪所得。經黃一修
    、黃家萱發覺有異，報警處理並均提出告訴，因而查獲上情
    。
貳、認定犯罪事實所憑之證據及理由
一、刑事訴訟法第159條之5規定，被告以外之人於審判外之陳述
    ，雖不符前4條之規定，而經當事人於審判程序同意作為證
    據，法院審酌該言詞陳述或書面陳述作成時之情況，認為適
    當者，亦得為證據。當事人、代理人或辯護人於法院調查證
    據時，知有第159條第1項不得為證據之情形，而未於言詞辯
    論終結前聲明異議者，視為有前項之同意。查：本判決以下
    所引用之傳聞證據，檢察官、被告陳志遠於審判程序中均同
    意作為證據使用，或知有傳聞證據之情形而未於言詞辯論終
    結前聲明異議，本院審酌該等證據作成時之情況，並無違法
    取證之情形，又與本案有關聯性，認為以之作為證據應屬適
    當，均具有證據能力。
二、告訴人黃一修、黃家萱於附表所示時間，遭以如附表所示方
    式詐騙，並匯款如附表所示金額進入本案帳戶後，以本案帳
    戶提款卡提領而不知去向及所在等事實，為其等指訴在卷（
    警卷第85-87頁、71-73頁），並有告訴人黃一修提出之台新
    銀行自動櫃員機交易明細（警卷第89頁）、告訴人黃家萱提
    出之銀行交易明細（警卷第75頁）、中華郵政股份有限公司
    109年8月27日儲字第1090218332號函暨李承𦤶開戶資料及歷
    史交易明細（警卷第9-11頁）等客觀證據可以佐證，此部分
    之犯罪事實堪以認定。
三、「本法所稱洗錢，指下列行為：…二、掩飾或隱匿特定犯罪
    所得之本質、來源、去向、所在、所有權、處分權或其他權
    益者。…」「本法所稱特定犯罪，指下列各款之罪：二、刑
    法…第三百三十九條…」、「本法所稱特定犯罪所得，指犯第
    三條所列之特定犯罪而取得或變得之財物或財產上利益及其
    孳息。前項特定犯罪所得之認定，不以其所犯特定犯罪經有
    罪判決為必要。」洗錢防制法第2 條第2 款、第3 條第2款
    、第4 條第1 項、第2 項定有明文。本件告訴人黃一修、黃
    家萱遭如附表所示方式詐騙，屬刑法詐欺取財犯罪，合於洗
    錢防制法第3 條第2 款所稱之特定犯罪，其等匯入本案帳戶
    之金額，即屬詐欺犯罪所得，雖實際實施詐騙之人尚未經查
    獲，然依同法第4條第2項之規定，犯罪所得之認定，不以實
    際實施犯罪之人經判決有罪為必要，本件屬詐欺犯罪既已為
    告訴人黃一修、黃家萱指訴明確，並有上開證據資料可以佐
    證，是本件帳戶內之告訴黃一修、黃家萱人之匯款，當屬洗
    錢防制法所稱犯罪所得。
四、金融帳戶因申請時需提出個人身分證明文件，而與申請人間
    有一定的代表性或連結關係，是一般情況多僅供自己使用，
    縱有供他人使用之情形，必也與實際使用人間有一定之親誼
    或信賴關係。相對而言，持有金融帳戶提款卡之人，得以不
    用經過身分認證，亦無需面對面查核，只要取得密碼，即可
    隨時隨地提領帳戶內之金錢，資金流通之功能便利且強大，
    而一般人將以自己名義申請之金融帳戶，僅供自己或具有一
    定信賴關係之人所使用，其意義即在於，因金融帳戶屬「具
    名」性質之資金流通工具，透過金融機構對於資金往來之電
    子化紀錄，得以事後追索金融帳戶內資金之來源及去向，是
    金融帳戶之申請名義人對於帳戶內之資金流向本應清楚明瞭
    ，縱使有借他人使用之情形，必也因清楚掌握實際使用人之
    身分及聯絡方式，而得以避免在日後發生糾紛或法律爭議時
    ，代替實際使用人成為他人追索或司法機關追索之對象，而
    蒙受不利益，正因如此，一般人多妥善保管，絕不輕易交給
    非熟識之人，更不可能隨意洩漏密碼，再者，國內詐欺事件
    頻傳，而詐欺集團之所以如此猖狂且肆無忌憚，其最主要之
    原因即在於，其等收購第三人之帳戶作為資金流通之工具，
    核心成員則隱身其後，於騙得金錢後隨即提領一空，而偵查
    機關則往往因帳戶所有人不願吐實，或無法提供具體之資料
    而截斷金流流向，此等犯罪之手法為全國人民所普遍知悉，
    稍有智識能力或社會經驗之人，均不陌生，是避免此等專屬
    性甚高之資訊或金融交易工具被不明人士利用為詐欺取財之
    工具，為一般人社會生活所應有之認識，則在此種社會氛圍
    之下，對於交付帳戶提款卡及密碼或具敏感性之個人資料，
    如無正當之理由，當足認定其對於可能因此助長詐欺集團之
    犯行，有相當之預見，且對於此等犯罪結果，主觀上出於默
    許或毫不在乎之狀態，蓋提款卡及密碼一旦交出，原所有人
    對於帳戶內之資金流動幾無任何控制能力，除非主動掛失，
    否則無異將帳戶讓渡他人，自己則置身事外，任憑被害人受
    騙且追償無門，此種舉動及主觀心態當屬可議，而有以刑罰
    加以處罰之必要。經查：
㈠、被告陳志遠將本案帳戶交付與「林怡萱」，僅係因瀏覽網路
    廣告而與「林怡萱」取得聯繫，除LINE帳號以外，被告陳志
    遠對於「林怡萱」之真實身分可謂毫無所悉，此亦可由被告
    陳志遠供稱：林怡萱叫我寄提款卡給他，但我不記得是寄到
    哪一個門市（警卷第67頁）、這個女生是一般網頁上看到的
    ，我只有透過LINE跟她聯繫，對方的真實姓名及電話號碼我
    都不知道（原審卷第241頁）等語，即屬明瞭，是被告陳志
    遠主觀上明知所交付之人真實身分不明，於提款卡及密碼交
    出後，即無任何追查後續使用狀況或取回之可能。而LINE通
    訊軟體並非實名制，一般人更無法透過LINE通訊軟體查得真
    實使用人之姓名，且申請LINE帳號並無身分認證機制，僅需
    填寫部分個人資料即可申請，被告陳志遠本身亦有使用LINE
    通訊軟體之經驗，對於該軟體之申請、使用方式，自屬明瞭
    ，則被告陳志遠在僅掌握對方LINE帳號之情況下，即將本案
    帳戶交付「林怡萱」，其對於後續可能發生無法再追查本案
    帳戶使用狀況，因而導致匯入本案帳戶內之款項去向不明，
    於主觀上亦可預見。
㈡、本件告訴人黃一修於109年8月10日接獲詐騙電話，於同日19
    時51分、20時18分、23分，先後轉帳如附表編號１所示金額
    進入本案帳戶，隨即於同日20時24分、26分、30分、31分、
    32分，遭分次提領完畢。告訴人黃家萱於同日接獲詐騙電話
    後，於20時59分、21時6分轉帳如附表編號２所示金額進入本
    案帳戶，隨即於同日21時8分、9分、11分，遭分次提領完畢
    ，有本案帳戶交易明細可查（警卷第11頁），顯見本件告訴
    人2人匯款時間與詐騙者取款之時間上非常密接，而詐騙犯
    罪目的在於騙取金錢，如無法確定金融帳戶可隨時提領存款
    ，絕無可能利用該帳戶進行詐騙，本件告訴人2人受騙時間
    、匯款與取款時間如此密接，符合詐欺集團之犯罪手法，而
    由此亦可知，被告陳志遠所交付之本案帳戶金融卡及密碼，
    確實遭詐騙集團所取得並使用。被告陳志遠於行為時為智識
    程度正常之成年人，對於社會上常見以人頭帳戶進行詐騙之
    事，當可以知悉，而金融卡之密碼屬重要金融資訊，若非基
    於特定之親誼或信賴關係，一般均不可能隨意洩漏於他人，
    如洩漏於陌生人或欠缺具體可供追索資訊之對象，則因同時
    交付帳戶金融卡及密碼於他人，形同將該帳戶讓渡他人使用
    ，成為他人金錢流通之工具，除向金融單位申請掛失外，帳
    戶之所有人對於該帳戶之使用已經毫無管控之能力，本件被
    告陳志遠所交付之對象「林怡萱」，僅為透過LINE通訊軟體
    聯繫，真實身分不詳之人，被告陳志遠對於交付提款卡及密
    碼後，本案帳戶已無任何掌控或取回可能，於主觀上可以預
    見。而被告陳志遠並非不知提款卡僅憑密碼交易，無查核真
    實身分功能等特性，此由其供稱：我知道金融帳戶、電信門
    號、身分證件需妥善保管、使用，否則容易淪為詐欺或其他
    不法犯罪之用（警卷第71頁）、我知道提款卡可以領錢，10
    9年8月5日我有跟李承𦤶去領錢，有領3千、1千，這張提款
    卡只剩500元，是我跟李承𦤶一起去提款，之後才寄出這張
    提款卡（原審卷第333頁、000-0000頁，警卷第11頁）等語
    ，即可證被告陳志遠對於提款卡之使用特性清楚明瞭，則其
    主觀上對於提款卡及密碼一併交付不詳之人，可能淪為詐騙
    、洗錢工具，亦無不可預見之理。
㈢、被告本件所交付之提款卡及密碼，為友人李承𦤶所有，就被
    告而言，對於提款卡可能無法取回或淪為犯罪工作，並無任
    何不利益之可言，反而可因此躲避相關法律責任，此與交付
    自己帳戶，仍可能憚忌帳戶無法取回或牽涉犯罪行為已有不
    同，被告陳志遠對與犯罪結果之發生，並無何損及自己利益
    而違背其本意之可言。再參以被告陳志遠於轉知「林怡萱」
    本案帳戶密碼時，曾向李承𦤶表示：密碼你傳給我，我再傳
    給人家，讓人家趕快用一用，我傳給她之後，你再刪掉訊息
    等語（警卷第27頁），由此可見被告陳志遠對於可能涉及不
    法，已有所認知，否則如僅屬一般借用帳戶，何以不保留對
    方相關訊息，作為日後自保或催討欠款之用，反而要求刪除
    。再者，被告陳志遠因遲未取得約定報酬，遭李承𦤶數度催
    討，甚至表示：就不要有人用我的名號去用其他東西，不然
    我就報警等語（警卷第39頁），則被告陳志遠如主觀上確實
    相信「林怡萱」 所提供之管道未涉及不法，在李承𦤶已經
    提出質疑之情況下，當更應保留其與「林怡萱」間之對話內
    容，以避免嗣後遭李承𦤶質疑，更甚而因此牽涉法律責任，
    然被告陳志遠卻於嗣後刪除全部與「林怡萱」之對話紀錄（
    警卷第71頁），於警詢時僅能提出「林怡萱」之LINE照片（
    警卷第69頁），此實與一般因信賴對方而交付帳戶之情況不
    同，反見被告陳志遠對於因此涉嫌不法行為，已有所預見，
    且並不違背其本意。
㈣、被告陳志遠雖辯稱，因積欠李承𦤶債務，而欲以交付帳戶之
    代價抵償部分欠款，不知對方要做什麼（本院卷第168頁）
    等語，然被告陳志遠積欠李承𦤶債務，卻要求李承𦤶提供提
    款卡換取金錢，並以此抵償債務，被告陳志遠在未付出任何
    代價之情況下，竟可因李承𦤶提供提款卡與他人而抵償其對
    李承𦤶之債務，本有不合常理之處，而被告陳志遠實有刻意
    利用李承𦤶判斷能力不佳（其經診斷為邊緣性智能不足，智
    商落在邊緣性智能到輕度智能不足程度，見原審卷第255頁
    奇美醫療財團法人奇美醫院診斷證明書），且對其過度信任
    而換取不法利益之意圖，此由被告陳志遠於交付本件提款卡
    後，另與李承𦤶曾有以下MESSENGER對話：「（陳志遠）你
    幫我拿著身分證錄影一下然後念這個本人xxx向小寶貝預借2
    ,500台幣充值於Miya語音。然後傳給我我要傳給人家的讓別
    人將錢給我」、「就是你拿著身分證然後錄個影然後念那些
    字這樣就行」、「本人李承𦤶向小寶貝預（應係預借之誤）
    2,500台幣充於Miya語音」、「你要拿在手上然後你本人要
    入境（應為入鏡之誤）我在幫你碼掉，你的聲音我在幫你更
    改」等語（警卷第33-37頁），可知被告陳志遠另曾要求李
    承𦤶以其身分借款2,500元，而李承𦤶實際上並無借款之意
    ，僅配合被告陳志遠之要求，此為被告陳志遠於原審以證人
    身分確認在卷（原審卷第321頁、324頁），足見被告陳志遠
    實有刻意利用李承𦤶作為犯罪工具之意圖。末以，被告陳志
    遠並非沒有金融帳戶，依其供稱：我沒有賣自己的帳戶，是
    因為我的帳戶在父母那邊等語（本院卷第168頁），則被告
    陳志遠既然出於清償債務之目的而欲以提款卡換取金錢，何
    不向自己親屬取回提款卡交付，於換得金錢後，再清償其對
    李承𦤶之債務，被告陳志遠捨此一般管道，大費周章向李承
    𦤶取得本案帳戶提款卡及密碼，其採取此等迂迴方式，當係
    主觀上已預見以提款卡換取金錢並非正當管道，擔心遭家長
    拒絕，方向李承𦤶以抵償債務為由遊說，於扣除債務後，賺
    取剩餘之不法利益，是被告陳志遠一方面希望透過此方式換
    取現金，另方面亦可預見本案帳戶交付後，可能淪為詐欺集
    團使用並容任其發生，然因並非實際帳戶名義人，因而縱使
    發生此犯罪結果，亦不違背其本意，已可認定。
五、刑法第30條之幫助犯，係以行為人主觀上有幫助故意，客觀
    上有幫助行為，即對於犯罪與正犯有共同認識，而以幫助意
    思，對於正犯資以助力，但未參與實行犯罪之行為者而言。
    幫助犯之故意，除需有認識其行為足以幫助他人實現故意不
    法構成要件之「幫助故意」外，尚需具備幫助他人實現該特
    定不法構成要件之「幫助既遂故意」，惟行為人只要概略認
    識該特定犯罪之不法內涵即可，無庸過於瞭解正犯行為之細
    節或具體內容。此即學理上所謂幫助犯之「雙重故意」。金
    融帳戶乃個人理財工具，依我國現狀，申設金融帳戶並無任
    何特殊限制，且可於不同之金融機構申請多數帳戶使用，是
    依一般人之社會通念，若見他人不以自己名義申請帳戶，反
    而收購或借用別人之金融帳戶以供使用，並要求提供提款卡
    及告知密碼，則提供金融帳戶者主觀上如認識該帳戶可能作
    為對方收受、提領特定犯罪所得使用，對方提領後會產生遮
    斷金流以逃避國家追訴、處罰之效果，仍基於幫助之犯意，
    而提供該帳戶之提款卡及密碼，以利洗錢實行，仍可成立一
    般洗錢罪之幫助犯（最高法院大法庭108年度台上大字第310
    1號裁定意旨參照）。本件被告陳志遠將本案帳戶提款卡及
    密碼一併交付，主觀上有將本案帳戶交由他人入款、領款使
    用之認知，此可由其供稱：2萬元會放在銀行卡裡，就是交
    付的那張提款卡裡面（原審卷第331頁）、林怡萱說會把2萬
    元酬勞匯到本件帳戶並將提款卡給我們等語（警卷第68頁）
    即可證明。則被告陳志遠知悉其同時交付提款卡及密碼，將
    使收受人得以提領本案帳戶內款項，而被告陳志遠對於所交
    付之對象，僅掌握其LINE帳號名稱，是被告陳志遠交出本案
    提款卡及密碼後後，實際上已無任何方式可再取回，亦無從
    向其追索本案帳戶內資金去向，則在其已有幫助詐欺之不確
    定故意情況下，又於主觀上知悉本案帳戶後續資金流向，有
    無法追索之可能性，則其對於本案帳戶內資金如經「林怡萱
    」提領後，將會產生遮斷金流以逃避國家追訴、處罰之效果
    ，主觀上亦有認識，且縱有如此結果發生，亦不違背其本意
    ，仍為本案提供提款卡及密碼之行為，屬於幫助一般洗錢行
    為，亦堪認定。
六、綜上，本件事證已經明確，被告陳志遠所辯尚非可採，應依
    法論罪科刑。　　
參、論罪科刑及撤銷原判決之理由（被告陳志遠部分）　　
一、核被告陳志遠所為，係犯刑法第30條第1項、第339條第1項
    之幫助詐欺取財罪，及刑法第30條第1項、洗錢防制法第2條
    第2款、第14條第1項之幫助洗錢罪。被告以單一行為，幫助
    詐欺如附表所示之人，及幫助掩飾或隱匿如附表所示犯罪所
    得之去向及所在，為想像競合犯，應依刑法第55條前段規定
    ，從一重之幫助洗錢罪論處。　　
二、被告陳志遠本件為幫助犯，犯罪情節顯較正犯輕微，應依刑
    法第30條第2項規定，減輕其刑。被告陳志遠於偵查及審理
    中，均否認犯罪，無洗錢防制法第16條第2項減刑規定之適
    用。　
三、原審未詳為推求，以不能證明被告陳志遠有幫助詐欺、洗錢
    犯行為由，諭知被告陳志遠無罪，容非妥適，檢察官上訴指
    摘原判決此部分認事用法有所不當，為有理由，應予撤銷改
    判。
四、爰審酌我國詐欺事件頻傳，嚴重損及社會治安及國際形象，
    而偵查機關因人頭帳戶氾濫，導致查緝不易，受害人則求償
    無門，成為犯罪偵查之死角，相關權責機關無不透過各種方
    式極力呼籲及提醒，而被告陳志遠對於重要之金融交易工具
    未能重視，亦未正視交付帳戶可能導致之嚴重後果，將本案
    帳戶提款卡及密碼交付陌生人，容任他人以該帳戶作為犯罪
    之工具，本件並造成告訴人黃一修、黃家萱受有如附表所示
    之經濟損失，且金錢去向、所在不明，無法追討，犯罪所生
    損害，尚未填補。並斟酌被告陳志遠未婚，無子女，現與父
    親同住之家庭狀況；現有固定工作，月薪約2萬元，收入不
    豐；高中畢業，行為時甫滿18歲等教育及智識程度；無犯罪
    紀錄之素行，暨其犯後態度及其他一切情狀，量處如主文所
    示之刑，並諭知罰金易服勞役之折算標準。　　
五、犯第十四條之罪，其所移轉、變更、掩飾、隱匿、收受、取
    得、持有、使用之財物或財產上利益，沒收之。洗錢防制法
    第18條第1項前段定有明文。所稱財物或財產上利益，乃指
    特定犯罪之犯罪所得而言，至於洗錢者本身之犯罪所得，則
    應適用刑法規定沒收，此有該條修正理由可參。本件被告陳
    志遠僅構成幫助洗錢罪，並非洗錢罪之正犯，並未實際參與
    移轉、變更、掩飾或隱匿之洗錢正犯行為，或取得財物或財
    產上利益，是本件關於附表所示詐騙犯罪犯罪所得經移轉、
    變更、隱匿後，應於洗錢或詐欺正犯部分沒收，並非在被告
    陳志遠本件犯行沒收。而本件並無證據證明被告陳志遠確實
    取得約定之交付帳戶報酬，亦無從依刑法規定，沒收其犯罪
    所得。　　
乙、無罪部分
壹、公訴意旨略以：被告李承𦤶可預見提供銀行帳戶供他人使用
    ，可能供詐欺者掩飾或隱匿渠等犯罪所得財物，竟因缺錢花
    用，不違背其本意，與陳志遠共同基於提供自己銀行帳戶予
    不明之人幫助他人掩飾犯罪所得財物之幫助詐欺及洗錢之犯
    意聯絡，於109年8月5或6日某時，在臺南市○區○○○路0段000
    號統一超商建華門市，將被告李承𦤶本案帳戶之提款卡，以
    2萬元交付出售予真實姓名年籍不詳之自稱「林怡萱」之人
    作為犯罪工具。嗣「林怡萱」所屬之詐欺集團成員，共同意
    圖為自己不法之所有，基於詐欺取財之犯意聯絡，分別為下
    列行為：㈠於109年8月10日18時許，撥打電話予告訴人黃一
    修佯稱：之前在OURSCOOL購書，誤植為代理商，會被扣款15
    ,000元，需依指示操作ATM取消云云，致告訴人黃一修陷於
    錯誤而依指示操作，於同日19時50分許、20時18分許、23分
    許，分別轉帳(存款)29,920元、29,985元、29,985元至本案
    帳戶。㈡於109年8月10日18時46分許，撥打電話予告訴人黃
    家萱佯稱：在生活工場重複訂購6組氣炸鍋，須依指示操作
    取消云云，致告訴人黃家萱陷於錯誤而依指示操作，於同日
    20時59分許、21時6分許，分別匯款49,987元、5,123元至本
    案帳戶。因認被告李承𦤶亦涉犯刑法第30條第1項前段、第3
    39條第1項之幫助詐欺取財罪嫌及洗錢防制法第14條第1項之
    洗錢罪嫌等語。　　
貳、犯罪事實應依證據認定之，無證據不得認定其犯罪事實；又
    不能證明被告犯罪者，即應諭知無罪之判決。刑事訴訟法第
    154 條、第301 條第1 項分別定有明文。而基於無罪推定原
    則，被告犯罪之事實應由檢察官提出證據，並指出證明方法
    加以說服，使法院達於確信之程度，始得為被告有罪之認定
    ，否則，即應諭知被告無罪，由檢察官蒙受不利之訴訟結果
    ，此為檢察官於刑事訴訟個案中所負之危險負擔，即實質舉
    證責任。而被告否認犯罪，並不負任何證明責任，僅於訴訟
    進行過程中，因檢察官之舉證，致被告將受不利益之判斷時
    ，被告為主張犯罪構成要件事實不存在而提出某項有利於己
    之事實時，始需就其主張提出或聲請法院調查證據，然僅以
    證明該有利事實可能存在，而動搖法院因檢察官之舉證對被
    告所形成之不利心證為已足，並無說服使法院確信該有利事
    實存在之必要（最高法院100 年度臺上字第6294號判決意旨
    參照）。
參、公訴意旨認被告李承𦤶涉犯刑法第30條第1項、第339條第1
    項幫助詐欺及洗錢防制法第14條第1項洗錢罪嫌，係以被告
    李承𦤶、陳志遠之供述、證人即告訴人黃一修、黃家萱之指
    訴，及告訴人黃一修、黃家萱之交易明細、臉書對話紀錄、
    本案帳戶之基本資料及歷史交易明細為據。被告李承𦤶則堅
    詞否認有何幫助詐欺、洗錢犯行，辯稱：我有把帳戶交給陳
    志遠，陳志遠欠我錢，他說要還我錢，我才借給他，有人要
    給他2萬元，其中7仟元要還我等語（本院卷第184頁）。　
肆、告訴人黃一修、黃家萱於附表所示時間，遭以如附表所示方
    式詐騙，並匯款如附表所示金額進入本案帳戶後，遭人持本
    案帳戶提款卡提領而不知去向及所在等事實，為其等指訴在
    卷（警卷第85-87頁、71-73頁），並有告訴人黃一修提出之
    台新銀行自動櫃員機交易明細（警卷第89頁）、告訴人黃家
    萱提出之銀行交易明細（警卷第75頁）、中華郵政股份有限
    公司109年8月27日儲字第1090218332號函暨李承𦤶開戶資料
    及歷史交易明細（警卷第9-11頁）等客觀證據可以佐證，此
    部分之犯罪事實固堪認定。
伍、刑法第14條第2項之疏虞過失，與第13條第2項之未必故意，
    兩者（在英美法上，合稱為「不注意」）似同而實異，其共
    通之點，乃對於結果之發生，均有預見可能，相異之處，在
    於前者自信其手藝技術之可恃，而確信其結果之不發生，故
    無使其結果發生之意念，但必定會有結果之發生，此乃因過
    失問題之所由生，皆以結果之發生為犯罪之成立要件；後者
    ，其結果之發生與否，雖未可必，而無不發生之確信，然其
    發生並不違背行為人之本意，即不能謂無使其結果發生之意
    欲。行為人究竟有無犯罪之未必故意，或主觀上信其不能發
    生之情形，乃個人內在之心理狀態，必須從行為人之外在表
    徵及其行為時之客觀情況，依經驗法則審慎判斷，方能發現
    真實（最高法院100年度臺上字第4258號判決意旨參照）。
    是以，刑法上之有認識過失與間接故意，於主觀上同樣對於
    構成要件事實有所認知，僅程度不同，主要之區別則在於，
    被告對於犯罪之發生，係出於容任或確信不發生之意欲，而
    過失行為之處罰，以有特別規定者為限，此為刑法第12條第
    2項所明定，是在無處罰過失犯之犯罪（如詐欺取財罪），
    行為人主觀上究竟是屬過失或達於間接故意之程度，當應嚴
    格證明之，尚非得於欠缺客觀證據之情況下，單憑推論或以
    常情、常理認定，經查：　　
一、被告李承𦤶辯稱，交付本件帳戶之原因，乃陳志遠先前積欠
    債務，因而提議由被告李承𦤶出借提款卡，再以換取之部分
    報酬扣抵債務等情，核與證人陳志遠證稱：我有欠李承𦤶7
    仟元，我看到網路上廣告以1張2萬元價格收購提款卡，我就
    跟李承𦤶講這件事（警卷第66-67頁）、我跟李承𦤶說我要
    還錢給他，他的卡拿給我，我們一起去寄給對方，對方就會
    給我們2萬元，7仟元給他是還他的錢，1萬3仟元我拿走（偵
    卷第16頁）、原本我有欠李承𦤶7仟元，這2萬元是要把其中
    的錢還給李承𦤶（原審卷第316頁）、109年5月開始李承𦤶
    就一直跟我討錢，我欠到8月還沒有還，我欠他7仟元，因為
    我跟李承𦤶說要還他錢，他才會把提款卡給我（同卷第326-
    327頁）等語相符，佐以被告李承𦤶與陳志遠之MESSENGER對
    話紀錄，可見2人自109年5月2日起，數度出現以下對話：「
    （陳志遠）下禮拜拿給你。（李承𦤶）7000塊喔、一次還喔
    」、「（陳志遠）能拿多少給你我就先給。（李承𦤶）你不
    要一直不還錢」「（陳志遠）我知道、我會盡量拿給你、反
    正就算還到最後還有一點沒給畢業之後也還會聯絡呀。（李
    承𦤶）可以提早還嗎？」（警卷第19頁）、「（陳志遠）等
    我完全好了我在趕快打剩的錢拿給你、我預估八月那邊拿給
    你」，亦可證明陳志遠確實積欠被告李承𦤶債務，且數度經
    被告李承𦤶催討未果之事實。
二、被告李承𦤶與陳志遠為同學關係，彼此有聯絡之方式，此除
    有上開MESSENGER對話紀錄可佐外，並有其等畢業證書及學
    籍表在卷可參（原審卷第229-231頁、301-303頁），證人陳
    志遠亦證稱：我跟李承𦤶是同學，同屆，那時已經認識3年
    了，我們讀同一所學校，我跟他還不錯等語在卷（原審卷第
    329-330頁），是陳志遠就被告李承𦤶而言，並非陌生或無
    法聯繫之人，被告李承𦤶對陳志遠有相當之交情，則被告李
    承𦤶雖交付提款卡及密碼與陳志遠，被告李承𦤶對於後續提
    款卡之使用狀況及取回，仍可向陳志遠追索，此與將提款卡
    寄交完全不認識之人之情況並不相同，尚難僅以被告李承𦤶
    將提款卡及密碼交出，即推斷被告李承𦤶對於後續提款卡之
    使用方式出於毫不在乎之主觀態度。　
三、被告李承𦤶交付帳戶與陳志遠，除因陳志遠向其表示將藉該
    帳戶清償欠款外，另亦係出於對陳志遠之信任關係，已如上
    述，而陳志遠實有利用被告李承𦤶對其信任關係，藉以遂行
    其賺取不法利益之意圖，此可由陳志遠證稱：我沒有賣自己
    的帳戶，是因為我的帳戶在父母那邊等語（本院卷第168頁
    ）即可佐證，蓋陳志遠如確實誤信「林怡萱」以提款卡換現
    金之說詞為真，而有意透過此方式換取金錢以清償對被告李
    承𦤶之債務，其大可向家人取回自己帳戶提款卡交付「林怡
    萱」，以換取所稱2萬元之酬勞，再用部分現金清償李承𦤶
    即可，然陳志遠捨此一般正常之管道，竟轉而要求被告李承
    𦤶提供提款卡與「林怡萱」，而提供提款卡之人為被告李承
    𦤶，陳志遠竟又可從中獲取利益抵償債務，被告李承𦤶對此
    等不合理之提議，竟未曾質疑，已可見被告李承𦤶之判斷能
    力顯然劣於陳志遠，而有遭陳志遠矇騙之情況，此除可依奇
    美醫療財團法人奇美醫院診斷證明書記載，被告李承𦤶屬邊
    緣性智能不足，智商落在邊緣性智能到輕度智能不足程度等
    情（原審卷第255頁）加以佐證外，另由被告李承𦤶與陳志
    遠本件案發同一時期曾出現以下MESSENGER對話：「（陳志
    遠）你幫我拿著身分證錄影一下然後念這個本人xxx向小寶
    貝預借2,500台幣充值於Miya語音。然後傳給我我要傳給人
    家的讓別人將錢給我」、「就是你拿著身分證然後錄個影然
    後念那些字這樣就行」、「本人李承𦤶向小寶貝預（應係預
    借之誤）2,500台幣充於Miya語音」、「你要拿在手上然後
    你本人要入境（應為入鏡之誤）我在幫你碼掉，你的聲音我
    在幫你更改」（警卷第33-37頁），顯示被告陳志遠另曾要
    求被告李承𦤶以其名義借款2,500元，然實際借款之人為陳
    志遠（見原審卷第321頁、324頁，陳志遠以證人身分所為證
    述），可見陳志遠實有利用被告李承𦤶獲取不法利益之情況
    。
四、被告李承𦤶交付提款卡之目的在於受償陳志遠對其之欠款，
    並無預見可能遭詐騙集團所利用，亦無何對於發生詐騙結果
    亦不違背其本意之事實，此依證人陳志遠證稱：我沒有把林
    怡萱的訊息給李承𦤶看，李承𦤶也沒有跟我要訊息內容來看
    ，是因為我說要還李承𦤶錢，李承𦤶才會把卡給我，李承𦤶
    與林怡萱沒有任何聯繫，完全透過我（原審卷第317-318頁
    、327頁）、李承𦤶不知道我跟林怡萱是什麼關係，我跟林
    怡萱是如何談提款卡的事，我沒有跟李承𦤶說，李承𦤶沒有
    問我為什麼別人需要提款卡（原審卷第324頁）等語，即可
    見被告李承𦤶提供提款卡，目的僅在於受償陳志遠之欠款，
    其對於陳志遠如何與「林怡萱」約定之相關過程，並不清楚
    ，主觀上仍是出於對陳志遠的信任關係，而對於「林怡萱」
    可能將提款卡作為詐騙使用，並無主觀上之預見，此亦可由
    被告李承𦤶於提款卡交付後，遲遲未獲清償，乃一再透過ME
    SSENGER向陳志遠確認並催促還款，甚且向陳志遠表示：就
    不要有人用我的名號去用其他東西啦，聽到沒，不然我就報
    警等語（警卷第39頁），即可見被告李承𦤶主觀上一再認為
    陳志遠將透過此等方式還款，自己並未涉及不法行為，亦無
    何立於幫助犯罪之立場助益詐騙集團完成犯罪之主觀認識，
    否則其當無向陳志遠表示要報警處理，而曝光自己不法犯行
    之可能，反觀陳志遠於遲遲未取得2萬元之酬勞後，將其與
    「林怡萱」之對話紀錄完全刪除（警卷第71頁，原審卷第33
    8頁），其不欲人發覺犯罪行為之意圖明確。
陸、駁回上訴之理由（被告李承𦤶無罪部分）
一、綜上所述，依檢察官所舉之全部證據，無法認定被告李承𦤶
    對於提供提款卡及密碼，可能淪為詐騙、洗錢之工具，具有
    幫助之不確定故意，原判決就被告李承𦤶部分為無罪之諭知
    ，核無違誤。
二、檢察官上訴意旨又以：㈠被告李承𦤶高職畢業，且就讀商業
    相關科系，對於不應主動交付金融帳戶，恐因此涉及不法應
    有所認識，況且現今詐騙集團猖獗，犯罪行為人年齡介於18
    至25歲之間者，比比皆是，是以被告李承𦤶雖年紀尚輕，然
    因使用3C設備、網路等原因，主觀上更具備提供帳戶可能涉
    及不法之認知。㈡被告李承𦤶自稱，假設不是陳志遠，是不
    認識的人，我不會給他，因為怕對方將我的提款卡拿去供犯
    罪使用，陳志遠有跟我說，寄出去給林怡萱後，會有2萬元
    ，我就同意等語，可見被告李承𦤶並非僅因過失而交付本件
    帳戶。㈢被告李承𦤶交付提款卡後，要求陳志遠限制相關個
    資之使用，足任被告李承𦤶對於提款卡可能遭詐騙所用，有
    所認知與警覺等語。
三、然查：上訴意旨所提之法務部統計資料，乃全國詐騙犯罪之
    分析統計，屬於通案性質之紀錄資料，並非可供認定本件犯
    罪事實之證據，上訴意旨以此為據，認為被告李承𦤶對於犯
    罪具有主觀上之可預見性，僅屬推論性質，且個案狀況不同
    ，本難僅以上開業經法院認定「有罪」之統計結果顯示，詐
    欺犯罪者年齡層以未滿30所者居多，即認為被告李承𦤶必然
    有犯罪之認識。本件被告李承𦤶並非將帳戶交付與陌生之人
    ，而是出於受償陳志遠借款之目的，將提款卡交給同學陳志
    遠，且被告李承𦤶就陳志遠與「林怡萱」間之約定過程並未
    參與，陳志遠更有刻意利用被告李承𦤶判斷能力不佳且對其
    過度信任之情況，借被告李承𦤶之名義對外換取不法利益之
    舉動，已如上述，本難認為被告李承𦤶在受陳志遠利用之情
    況下，就可能涉及詐欺、洗錢犯罪之結果，於主觀上與陳志
    遠有相同程度之預見或認知。實則，本件交付提款卡之事，
    乃陳志遠所主動提起，並非被告李承𦤶，而陳志遠在無力清
    償對被告李承𦤶債務之情況下，刻意利用被告李承𦤶對其信
    賴關係促成本件犯罪，被告李承𦤶不失為陳志遠遂行本件犯
    罪之工具，實無從認為被告李承𦤶與陳志遠就本件犯罪之發
    生，係出於立場相同之主觀認知或意欲，此由其對陳志遠表
    示，如涉及不法將報警處理等情，即可得知被告李承𦤶對於
    犯罪結果之發生，實與陳志遠出於立場相反之意欲，其目的
    僅在於受償陳志遠之借款，而無容任犯罪發生之心態，實屬
    明瞭。而上訴意旨又認為，被告李承𦤶曾要求刪除個人資料
    ，足認被告李承𦤶有犯罪之預見部分，實則被告李承𦤶之個
    人資料如遭「林怡萱」使用，受害者應為被告李承𦤶，如何
    以被告李承𦤶擔心個人資料外洩要求刪除，而認為被告李承
    𦤶有犯詐欺、洗錢之主觀認識，上訴意旨已屬牽強，且細查
    被告李承𦤶與陳志遠間之MESSENGER對話紀錄，所稱「刪除
    提款卡密碼訊息」之事（警卷第27頁），乃陳志遠主動提及
    ，並非被告李承𦤶，上訴意旨以此認為被告李承𦤶有犯罪之
    主觀認知，實有未合。至於被告李承𦤶提供身分證，並要求
    陳志遠刪除訊息之事（警卷第29頁），則與本件提供提款卡
    借款無關，此亦為陳志遠於原審證述明確（原審卷第321頁
    ），自無從以此為對被告李承𦤶不利之認定。
四、綜上，原判決就被告李承𦤶部分諭知無罪，已綜合檢察官所
    提之全部證據，其理由更與經驗及論理法則為無違，檢察官
    以前開情詞提起上訴，指摘原判決此部分不當，為無理由，
    應予駁回。　　
丙、應適用之法律：刑事訴訟法第368條、第369條第1項前段、
    第364、第299條第1項前段，刑法第11條前段、第30條第1項
    、第2項、第339條第1項、第55條前段、第42條第3項前段，
    洗錢防制法第2條第2款、第14條第1項。　　
本案經檢察官蔡佩容提起公訴、檢察官吳梓榕提起上訴、檢察官
柯怡伶到庭執行職務。
中　　華　　民　　國　　110 　年　　8 　　月　　31　　日
                  刑事第一庭  　審判長法  官　楊清安
                            　　　　　法  官　陳珍如
                            　　　　　法　官  蕭于哲
以上正本證明與原本無異。
無罪部分，被告李承𦤶不得上訴。檢察官如不服本判決應於收受
本判決後20日內向本院提出上訴書，其未敘述上訴理由者並得於
提起上訴後20日內向本院補提理由書，但應受刑事妥速審判法第
9條第1項各款規定限制。
其餘如不服本判決應於收受送達後20日內向本院提出上訴書狀，
其未敘述上訴理由者，並得於提起上訴後20日內向本院補提理由
書（均須按他造當事人之人數附繕本）「切勿逕送上級法院」。
  
　　　                            　　書記官　徐振玉 
中　　華　　民　　國　　110 　年　　8 　　月　　31　　日
附錄本案論罪科刑法條全文
中華民國刑法第339條
意圖為自己或第三人不法之所有，以詐術使人將本人或第三人之
物交付者，處 5 年以下有期徒刑、拘役或科或併科 50 萬元以
下罰金。
以前項方法得財產上不法之利益或使第三人得之者，亦同。
前二項之未遂犯罰之。
洗錢防制法第14條
有第二條各款所列洗錢行為者，處 7 年以下有期徒刑，併科新
臺幣 5 百萬元以下罰金。
前項之未遂犯罰之。
前二項情形，不得科以超過其特定犯罪所定最重本刑之刑。
刑事妥速審判法第9條第1項
除前條情形外，第二審法院維持第一審所為無罪判決，提起上訴
之理由，以下列事項為限：
一、判決所適用之法令牴觸憲法。
二、判決違背司法院解釋。
三、判決違背判例。
附表、正犯之犯罪事實
編號 告訴人 詐騙過程  １ 黃一修 109年8月10日18時許，黃一修接獲詐騙電話佯稱：先前在OURSCOOL購書，誤植為代理商，會被扣款15,000元，需依指示操作ATM取消等語，致黃一修陷於錯誤而依指示操作，於同日19時50分許、20時18分許、23分許，分別轉帳(存款)29,920元、29,985元、29,985元至本案帳戶，隨即由詐騙集團成員以本案帳戶提款卡及密碼，於同日20時24分、26分、30分、31分、32分，分次提領完畢而隱藏其去向及所在。  ２ 黃家萱 109年8月10日18時46分許，黃家萱接獲詐騙電話佯稱：在生活工場重複訂購6組氣炸鍋，須依指示操作取消等語，致告訴人黃家萱陷於錯誤而依指示操作，於同日20時59分許、21時6分許，分別匯款49,987元、5,123元至本案帳戶，隨即由詐騙集團成員以本案帳戶提款卡及密碼，於同日21時8分、9分、11分，分次提領完畢而隱藏其去向及所在。